臺灣臺北地方法院民事判決　　九十年度小上字第七四號
　　上　訴　人　台新商業銀行股份有限公司
　　法定代理人　戊○○
　　訴訟代理人　丁○○
　　　　　　　　丙○○
　　　　　　　　乙○○
　　被上訴人　　甲○○
右當事人間請求清償債務事件，上訴人對於中華民國九十年三月二十三日臺灣臺北地
方法院臺北簡易庭九十年度北小字第二三九號第一審判決提起上訴，本院判決如左：
    主      文
原判決廢棄。
被上訴人應給付上訴人新台幣肆萬貳仟壹佰玖拾元，及自民國八十九年八月十九日起
，至清償日止，按週年利率百之二十計算之利息。
第一、二審訴訟費用新臺幣壹仟捌佰玖拾元由被上訴人負擔。
    事      實
甲、上訴人方面：
壹、聲明：求為判決如主文第一項及第二項所示。
貳、陳述：除與原判決記載相同者，茲引用之外，補稱：
一、查被上訴人甲○○向上訴人申請信用卡，並經上訴人於民國（下同）八十七年三
    月十一日間核發卡號：0000-0000-000-0000之信用卡，亦經被上訴人使用，上訴
    人與被上訴人間訂有「信用卡契約」，應受信用卡契約條款之拘束，此為不爭之
    事實，合先敘明。
二、被上訴人於原審以否認收到系爭信用卡契約條款，進而主張其不受該契約條款之
    拘束為無理由：
（一）上訴人於信用卡申請書簽名欄上已明白告知：「本人．．．遵守貴行隨卡附上
      之信用卡約定條款．．．本人同意對各條款有異議且於收到卡片七日內並未使
      用時，以掛號書面通知貴行並將卡片剪斷寄回．．．」（上證一），被上訴人
      並未向上訴人聲明對各條款有異議，亦未將該卡片剪斷寄回。上訴人亦於申請
      書上明白表示信用卡約定條款將「隨卡附上」，且告知被上訴人如於收受約定
      條款後，對各條款有異議，應以書面通知上訴人解除信用卡契約，此為一般人
      之注意義務。
（二）上訴人之信用卡寄發作業流程，係將信用卡置於插卡單（參上證二；空白處即
      卡片置放處) 後，連同「台新銀行信用卡會員權益手冊」、「台新銀行信用卡
      會員約定條款」等手冊，一同置於「會員權益指南」夾頁中  (上證十)，故上
      訴人將系爭信用卡寄發予被上訴人時，實不可能僅在信封內放置一張薄薄之信
      用卡即行交寄，而被上訴人於接獲信用卡后，亦必須依照上證二之插卡單所載
      之「信用卡語音開卡流程」進行開卡作業，始得開始使用系爭信用卡，此由系
      爭信用卡有消費紀錄，足徵被上訴人於接獲系爭信用卡時，並非僅收到單單一
      張信用卡，並知悉上訴人已隨函附寄「信用卡會員約定條款」。
（三）上訴人之「信用卡會員約定條款」係獨立於申請書以外之小冊子，且係於發卡
      時同時與信用卡一併寄出，縱於事實上有可能因作業之疏失漏夾寄，然查，被
      上訴人曾向上訴人申請過三張信用卡，且每張信用卡所適用之「信用卡會員約
      定條款」均同，上訴人於每次寄發予被上訴人時均發生作業疏失之可能性實微
      乎其微！
三、另原判決以「原告無法舉證證明被告確有收受及知悉系爭信用卡約款之事實」為
    理由，駁回上訴人之訴，實已違反舉證責任法則；理由如下：
（一）民事訴訟法第二百七十八條第一項規定，「事實於法院已顯著或其為職務上所
      已知者，毋庸舉證」，此乃舉證責任法則之一，而所謂事實於法院已顯著者，
      係指「公知之事實」，而職務上已知之事實，則為「職務上顯著之事實」。又
      雖民事訴訟法第二七七條規定「當事人主張有利於自己之事實者，就其事實有
      舉證之責任」，即：法院認定事實，固然需依證據而為之，然並非所有事實皆
      須舉證，民事訴訟法第二七八條規定顯著之事實即毋庸舉證，此乃「不要證事
      實」，合先敘明(參上證三：駱永家著「民事舉證責任論」一書P.10、P.27)。
（二）「公知之事實」，係指在一定之地域為不特定多數人所知悉且信而不疑，而法
      院亦知悉之事實者而言，獲知「公知之事實」之方法由直接之體認、新聞報導
      、或傳聞知悉者均可，又法院於訴訴訟前或訴訟後獲知均無不可。 (參上證三
      ：駱永家著「民事舉證責任論」一書P.29、30)
（三）上訴人訂定之前開約定條款第十九條內容，幾乎為目前大部分國內金融業發行
      信用卡契約上之共同約款，亦為被上訴人於八十七年辦卡時，依據財政部金融
      局公布之「信用卡定型化契約範本」所訂定准可  (上證四)。被上訴人雖一再
      抗辯因未收到約定條款，故辦卡時並不知上訴人無完全「失卡零風險」之規定
      ，認其不受該約款之拘束，並主張國內大部分銀行已實施「失卡零風險」，此
      乃與事實不符。蓋：國內真正做到「失卡零風險」的銀行很少，大部分是外商
      銀行，如花旗、匯豐及荷蘭銀行等；國內大部分發卡銀行採用之失卡風險規範
      ，係「掛失前二十四小時前失卡零風險」，即上訴人於約定條款採行之方式。
      而前開資訊一般社會大眾均可於公開之網站、報紙或雜誌等管道獲知 (上證五
      ) ，甚至上訴人於八十六年成立之網站亦有向不特定社會大眾公告上訴人之失
      卡風險規範，任何人均可上網閱讀  (上證六)。況且各金融機構皆已將有關持
      卡人卡片遺失被竊之責任義務印製於信用卡申請書中，並將信用卡申請書放置
      於各金融機關明顯之場所或其他不特定多數人可得之場所，供一般社會大眾取
      閱申請，此亦為眾所週知之事實，而上訴人亦不例外 (見前呈上證一：信用卡
      申請書證反面影本) ，前述均已足構成前述之「公知之事實」，乃為不要證事
      實，依民事訴訟法第二七八條第一項之規定為「於法院已顯著之事實」，毋庸
      舉證，且上訴人於原審亦已將系爭約定條款  (原審證物四)提出供法院審酌，
      該約款之內容亦為法院所明知，而原審竟因被上訴人抗辯不知情，而命上訴人
      負舉證之責任，實乃有違民事訴訟法第二七八條第一項：「事實於法院已顯著
      者，毋庸舉證」之舉證責任法則，而有民事訴訟法第四百六十八條「判決不適
      用法則」之違法。
四、原審以上訴人「主張被告應依該約款付清償盜刷款項之責，自應由原告證明被告
    確有收受及知悉系爭信用卡約款事實。本件原告無法舉證證明被告確有收到信用
    卡會員約款並已為閱讀之事實，為原告所自承」為理由，判決上訴人敗訴，實未
    善盡前項之闡明義務，已如前述。蓋國內各家發卡銀行均未在信用卡申請人填具
    申請時，同時將信用卡契約書交付與申請人，蓋申請人填妥申請後，發卡銀行需
    先審酌該申請人之信用或財力狀況始決定是否核准發卡，故通常係於核卡之後，
    始將信用卡契約書及信用卡一併寄予持卡人，一方面確保持卡人於接獲信用卡後
    能立即閱讀，保障其權益，一方面各家發卡銀行之信用卡申請方式，可能為「親
    訪親簽」，即至發卡銀行之辦卡地點當場申請並親自簽名，申請人亦得以「郵寄
    」方式向發卡銀行申請，皆非法所不許，故如係申請人主動取得信用卡申請書，
    並以郵寄方式申請者，發卡銀行更無法主動先將信用卡契約書內容交予申請人閱
    讀，但持卡人於取得信用卡及信用卡契約書並經閱讀後，如有不願使用之情形，
    仍得於使用該信用卡之前，向發卡銀行表示解除契約，此亦未損及持卡人本身之
    權益，故依現行市場交易機制，持卡人之權益實則足以獲得保障。況且各銀行失
    卡風險之規定，有分「完全失卡零風險」、「掛失前二十四小時前零風險」及「
    失卡自負額」三種制度，此乃眾所皆知且為主管機關認可之事實，被上訴人除可
    詳閱申請書上之「用卡須知」或「注意事項」外，自應可於填具信用卡申請書之
    前，搜集相關資訊，了解其權益後，選擇申請其喜歡之信用卡使用，此為任何人
    於申請信用卡前，均可得掌握之資訊，亦為一般人申請信用卡或簽立其他定型化
    契約時可以盡到之注意義務，豈可僅憑被上訴人片面之詞，委稱未收到約定條款
    ，即可免除其契約義務？如此一來，各種交易規範將因一方之否認或主張不知情
    ，而另一方無法完全舉證而失其平衡，且有違吾人之生活經驗法則，此又豈是事
    理之平？
五、被上訴人對於確有收受系爭信用卡事實乙節並不爭執，且有上訴人提出之大宗掛
    號執據聯為憑(見前呈上證十一)，又依照上訴人之信用卡寄發作業流程，係將信
    用卡置於插卡單(參前呈上證二)後，連同持卡人相關權益手冊等置於「會員權益
    指南」夾頁中  (見前呈上證十)，上訴過三張信用卡，絕不可能每次寄發都發生
    作業疏失！縱令上訴人確漏於信封內夾寄約定條款，則被上訴人應於發現後主動
    通知上訴人，主張並了解其應有之權利，豈可事後以不知情為由，向上訴人為主
    張抗辯，此乃有違民法第一百四十八條第二項「行使權利，履行義務，應依誠實
    及信用方法」之誠信原則，且與吾人法律欲保障之善意權利人之最終目的相悖。
六、信用卡契約為不要式契約，故不以被上訴人收受會員約定條款為必要，若被上訴
    人所辯未收到上訴人寄發之信用卡會員約定條款之主張為實在，亦不影響上訴人
    依條款請求清償之權利。對於應對失卡二十四小時前之冒用損失負清償責任之約
    定事項實已知悉且已同意。
參、證據：除援用第一審所提證據外，補提信用卡申請書、插卡單、財政部信用卡定
    型化契約範本、網路新聞資訊、會員權益指南手冊、郵政大宗掛號函件執據聯等
    件為證。
乙、被上訴人方面：
壹、聲明：求為判決：駁回上訴。
貳、陳述：除與原判決記載相同者，茲引用之外，補稱：
一、上訴人之信用卡定型化條款約定書，被上訴人於八十七年發卡時並未收到，所以
    並不知上訴人無提供失卡零風險之服務，意即被上訴人並不知此定型化條款內有
    關二十四小時之拘束內容。
二、被上訴人自八十七年起持有被上訴人銀行之信用卡以來，保持良好持卡紀錄，且
    無任何失卡紀錄，上訴人承認此為一單純之失卡盜刷案件，且盜刷消費經原告查
    證均不是本人消費簽字。
三、本人於發現失卡之第一時間立即通知上訴人（因在國外旅遊信用卡遭竊，於回國
    後發現立即通報上訴人），自認已善盡善良管理人之注意義務。
四、被上訴人有申請信用卡，申請書如證物一的申請書沒有錯。信用卡在國外遺失，
    刷卡的時間，在被上訴人回國之後。八十五年八月十五日於發現遺失卡片第一時
    間通知上訴人，把台新銀行信用卡與現金放在皮箱底層，行李隨機託運時，猜測
    是當時被偷的，八十七年聲請信用卡，但上訴人提出的是八十九年的特約條款。
五、沒有收到條款，而且也不知道條款。在信用卡聲請書上，對於消費者權利重大事
    項沒有用劃線或紅筆特別強調，此一藐視消費者權益之行為，一旦出事再由消費
    者承擔所有風險責任，實屬不當。上訴人本身風險控管不完善，國內主要銀行對
    於信用卡如有任何異常之國內外消費情況，均會暫停核准消費，且進一步確認消
    費持卡人身份，此案盜刷金額、時間、地點及消費頻率均屬異常，上訴人於本人
    失卡遭竊時，並無此系統，此乃上訴人不願花費之風險管理系統建置成本，轉嫁
    給消費者，實屬不公平。與上訴人銀行及ＶＩＳＡ發卡組織所簽約之特約商店亦
    無按約定核對持卡人之正確簽名，上訴人未盡發卡銀行應負之監督責任。好好的
    控管特約商店，而將風險歸給消費者。
六、再者，被上訴人現持有之台新銀行信用卡為「新光三越聯名卡」，非遭竊盜刷之
    「太陽生活卡」，現持有之信用卡於八十九年申請，但遺失者為八十七年所申請
    ，其間上訴人所發行之信用卡失卡風險制度及約定條款應多調整，怎可以被上訴
    人所現持之信用卡條款為上訴理由，且上訴人所附之證物（插卡單、會員權益指
    南方冊等）全數為八十九年之後上訴人銀行所製作，怎可為呈庭證物，上訴人有
    誤導事實之嫌。
    理      由
壹、程序方面：按對於小額程序之第一審裁判上訴，非以其違背法令為理由，不得為
    之；其上訴狀內應記載上訴理由，表明原判決所違背之法令及其具體內容，或依
    訴訟資料可認為原判決有違背法令之具體事實，民事訴訟法第四百三十六條之二
    十四、第四百三十六條之二十五定有明文。又依同法第四百三十六條之三十二準
    用第四百六十八條，判決不適用法規或適用不當者，為違背法令。查上訴人指摘
    原判決駁回其第一審小額訴訟之理由中，以被上訴人未主張之上訴人發卡作業有
    疏漏之事實為判決理由，違背民事訴訟法言詞辯論主義原則，又原審以被上訴人
    主張未收受信用卡會員約定條款為由，命上訴人就被上訴人確有收受並已為閱讀
    約定條款之事實負舉證責任，有違舉證責任分配原則及經驗法則，自係已表明原
    判決所違背之法令以及表明其具體內容，上訴程序自無不合，先予敘明。
貳、得心證之理由：
一、本件被上訴人起訴主張被上訴人於八十七年三月十一日與上訴人訂立信用卡使用
    契約，並領用卡號：0000-0000-000-0000之信用卡（下稱系爭信用卡），依約被
    上訴人得於特約商店記帳消費。詎被上訴人於八十九年八月十五日下午來電向原
    告表示其所持有之系爭信用卡遺失，但因不願依上訴人與信用卡持卡人間之信用
    卡會員約定條款第十九條繳納掛失手續費，而拒辦理掛失手續，後經上訴人查有
    冒用情形並告知後始同意辦理掛失停用手續；被上訴人並未隨身攜帶系爭信用卡
    ，該卡係因隨其所搭乘之班機托運而遺失（被上訴人之行李並未遺失，僅系爭信
    用卡遺失），而該卡自遺失迄被上訴人辦理掛失手續時止，已遭人冒用消費達九
    筆之多，其冒用金額共計四萬三千三百元未付，為此依信用卡契約書約定求為命
    上訴人給付被冒用信用卡消費款四萬二千一百九十元及自八十九年八月十九日起
    至清償日止，按年利率百分二十計算之利息之判決。被上訴人則以其並未收到系
    爭信用卡契約條款，自不受該契約條款內二十四小時之拘束等語，資為抗辯。
二、查上訴人主張被上訴人甲○○向其申請信用卡，並經上訴人於八十七年三月十一
    日核發系爭信用卡，並經被上訴人使用，嗣被上訴人於八十九年八月十五日十四
    時六分，向上訴人掛失系爭信用卡，而在此之前系爭信用卡已被不詳姓名及性別
    之人，於八十九年八月十三日至十四日間，冒用刷卡九筆，金額共計四萬三千三
    百元之事實，已據其提出與所述相符之信用卡申請書、信用卡掛失記錄表、信用
    卡簽帳單以及消費明細帳單等件為憑，且為被上訴人所不爭執，此部分之事實應
    堪認定。
三、上訴人另主張其與被上訴人間關於遺失信用卡被冒用之風險承擔，悉依台新信用
    卡契約書第十九條約定：「持卡人（即被上訴人）之信用卡如有遺失、被竊、被
    搶、詐取或其他遭持卡人以外之第三人占用之情形，應立即（即前述事由發生日
    起之二十四小時內）通知貴行（即上訴人）或其他指定機構辦理掛失停用手續，
    持卡人自辦理掛失停用手續時起前二十四小時以前被冒用之損失，貴行如無違反
    第七條盡善良管理人之注意義務者，應由持卡人負擔。」為之等語。為被上訴人
    否認，並以其並未收到系爭信用卡契約條款，自不受該契約條款內二十四小時之
    拘束等語抗辯。茲就此部分，論述如下：
（一）依兩造不爭執之系爭信用卡申請書（如卷附上證一），背面用卡須知二、卡片
      遺失被竊之責任與義務中有「您應妥慎保管使用信用卡，如有遺失、被竊或其
      他喪失占有等情形，應立即通知本行，並辦理掛失手續，對於辦妥掛失手續二
      十四小時以前遭冒用所致之損害，無論簽名是否相符，均由您及連帶保證人負
      責。」之記載，雖此項記載並非信用卡使用契約之一部分，但可視為上訴人對
      被上訴人申請信用卡要約之引誘，被上訴人應可以預知，將來信用卡使用契約
      中，亦會有相同之規定。且系爭信用卡經被上訴人於八十七年三月十一日領用
      ，迄掛失之八十九年八月十五日止，被上訴人使用已達二年之久，在此使用期
      間，被上訴人對於信用卡使用之權利與義務，應可於上訴人遂月寄送之帳單、
      廣告或更新之契約內容中知悉。另被上訴人在領用系爭信用之前之八十四年間
      以及領用系爭信用卡後之八十九年間，亦曾分別以信用卡申請書，向上訴人申
      請領用其他種類之信用卡，其失卡之風險亦與系爭信用卡相同，此有卷附之八
      十四年七月六日以及八十九年六月十四信用卡申請書附卷可稽（上證八、上證
      九）。則依此其他種類之信用卡申請書約定內容以及被上訴人使用信用卡之經
      驗，被上訴人就其所領用之系爭信用卡，係屬辦妥掛失手續後二十四小時內以
      前，遭冒用所致損害須自負責任之信用卡，而非失卡零風險之信用卡或失卡有
      自負額之信用卡，應有認識。
（二）至於被上訴人抗辯上訴人銀行信用卡申請書上，對於風險負擔條款有關消費者
      權利重大事項沒有用劃線或紅筆特別強調，而由消費者承擔被冒用之風險責任
      ，實屬不當等語。經本院審閱財政部所印製之信用卡定型化契約範本（上證四
      ），於該範本之第十七條中確有此項條款應以紅色文字標示之提示，而上訴人
      銀行之信用卡申請書則未就此為紅色文字或劃紅線標示（上證一），但前開財
      政部契約範本，為信用卡約定契約書之範本，並非申請書之範本，且上訴人所
      提出之信用卡會員權益手冊，亦有以紅色文字標題顯示遺失信用卡之風險負擔
      （上證十），已與前開財政部契約範本所訂相符。另此項提示非屬強制性規定
      ，上訴人銀行之信用卡申請書雖未就此為紅色文字或劃紅線標示，但並不影響
      信用卡約定契約書之效力，且以前述被上訴人之知識以及經驗，與前開信用卡
      會員權益手冊以觀，應無礙於被上訴人就此項約定之認識。
（三）又依上訴人銀行發卡之流程顯示，通常信用卡申請獲准後，上訴人會連同信用
      卡以及「信用卡會員權益手冊」、「信用卡會員約定條款」等手冊，以及「信
      用卡語音開卡流程」一併寄交信用卡申請人，以便持卡人進行開卡作業，以憑
      使用信用卡，或了解該信用卡會員之權利（較其他信用卡有何特別優惠）及義
      務（例如循環信用利息以及失卡掛失方式以及風險），何以上訴人僅收受信用
      卡而未收受「信用卡會員權益手冊」、「信用卡會員約定條款」等手冊？如未
      收到前述手冊被上訴人如何為開卡作業或依據何種約定使用信用卡？另被上訴
      人所填寫之系爭信用卡申請書之正面，即簽名之正上方載明：「本人．．．遵
      守貴行隨卡附上之信用卡約定條款．．．本人同意對各條款有異議且於收到卡
      片七日內並未使用時，以掛號書面通知貴行並將卡片剪斷寄回．．．」，而被
      上訴人申請使用系爭信用卡時並非其首次向上訴人銀行申請信用卡，已如前述
      ，應知悉收受信用卡同時將會收到上訴人銀行所發給之「信用卡會員權益手冊
      」、「信用卡會員約定條款」以及「信用卡語音開卡流程」，並參以被上訴人
      任職銀行擔任經理，雖未負責信用卡業務，但其就信用卡之知識應較社會上一
      般人豐富，被上訴人於使用系爭信用卡之二年時間，並未向上訴人爭執未收受
      會員約定條款以及會員權益手冊，或以掛號書面通知上訴人銀行並將卡片剪斷
      寄回，迨失卡後始為此項爭執，就其本身之知識與經驗而言，與常理有違，故
      被上訴人抗辯其未收受信用卡約定條款，故不知系爭信用卡係屬掛失後二十四
      小時內以前須自負風險責任之信用卡，並非可採。
（四）另前開申請書以及上訴人所提出之信用卡約定書所為信用卡，如有遺失、被竊
      或其他喪失占有等情形，應立即通知本行，並辦理掛失手續，對於辦妥掛失手
      續二十四小時以前遭冒用所致之損害，應由持卡人負擔之約定，此項約定雖為
      定型化條款，但信用卡之保管人均為持卡人，而非發卡銀行，且信用卡依社會
      上一般通念而言，如同塑膠貨幣，如遺失信用卡，當有遭冒用之可能，持卡人
      於此項認識之下，應盡其保管之注意義務，如持卡人未妥為保管致信用卡遺失
      ，其本身顯有過失。基於此如信用卡使用契約書中約定在持卡人辦理掛失後二
      十四小時內以前，被冒用之損失由發卡銀行承擔，已將持卡人失卡之部分風險
      轉嫁發卡銀行，依目前信用卡之制度，以及發卡單位之風險控管能力而言，尚
      屬符合誠信、公平原則，此見上訴人所提出之財政部金融局八十六年印製之信
      用卡定型化契約範本，亦有得為此項約定之記載即明，故此項約定亦屬符合誠
      信原則之有效約定。
（五）依前開論述可知，上訴人主張兩造就系爭信用卡遺失之風險之約定，應依台新
      信用卡契約書第十九條約定即：「持卡人（即被上訴人）之信用卡如有遺失、
      被竊、被搶、詐取或其他遭持卡人以外之第三人占用之情形，應立即（即前述
      事由發生日起之二十四小時內）通知貴行（即上訴人）或其他指定機構辦理掛
      失停用手續，持卡人自辦理掛失停用手續時起前二十四小時以前被冒用之損失
      ，貴行如無違反第七條盡善良管理人之注意義務者，應由持卡人負擔。」應屬
      可採。
四、末查，兩造就信用卡遺失風險負擔之約定既如上述，則依兩造不爭執之被上訴人
    於八十九年八月十五日十四時六分，向上訴人掛失系爭信用卡，而在此之前系爭
    信用卡已被不詳姓名及性別之人，於八十九年八月十三日至十四日間，冒用刷卡
    九筆，金額共計四萬三千三百元之事實，上訴人請求被上訴人給付被冒用之信用
    卡消費款及約定之利息，即屬有據。
五、綜上所述，上訴人主張被上訴人應知悉兩造信用卡遺失風險之約定如上所述，並
    應依此項約定給付信用卡消費款為可採，被上訴人抗辯其不知有前開約定為無可
    取。從而，上訴人本於信用卡契約書第十九條之約定，請求被上訴人給付被冒用
    之信用卡消費款四萬二千一百九十元，依信用卡契約書第十六條之約定請求自墊
    款日即自八十九年八月十九日起至清償日止，按年利率百分之二十計算之利息，
    為有理由，應予准許。原審為上訴人敗訴之判決，尚有未洽。上訴意旨指摘原判
    決不當，求予廢棄改判，為有理由。爰由本院予以廢棄改判，如主文第二項所示
    。
六、本件為小額訴訟程序之第二審，就一、二審之訴訟費用額，依後附計算書確定如
    主文所示金額。
七、據上論結，本件上訴為有理由，依民事訴訟法第四百三十六條之三十二第二項、
    第四百五十條、第七十八條、第四百三十六條之三十二第一項、第四百三十六條
    之十九，判決如主文。
中　　　　華　　　　民　　　國　　九十一　　年　　十一　　月　　十三　　日
                                臺灣臺北地方法院民事第五庭
　　　　　　　　　　　　　　　　　　　　　　　　　　審判長法官　吳青蓉
　　　　　　　　　　　　　　　　　　　　　　　　　　法　　　官　羅富美
　　　　　　　　　　　　　　　　　　　　　　　　　　法　　　官　張松鈞
計算書
項          目              金額（新台幣）            備註
第一審裁判費                四百二十三元
第一審送達郵費              二百七十二元
第二審裁判費                六百三十四元
第二審送達郵費              五百六十四元
合計                        一千八百九十三元
右正本證明與原本無異。
本判決不得上訴。
中　　　　華　　　　民　　　國　　九十一　　年　　十一　　月　　十三　　日
　　　　　　　　　　　　　　　　　　　　　　　　　　法院書記官　黃媚鵑
